臺灣高等法院花蓮分院民事裁定　　　　　100年度再易字第5號
再審原告　　高敬維
訴訟代理人　簡燦賢律師
再審被告　　行政院農業委員會林務局花蓮林區管理處
法定代理人　張彬
上列當事人間請求拆屋還地事件，再審原告對於本院中華民國一
百年五月三十一日一百年度上易字第十五號確定判決，提起再審
之訴暨聲請停止強制執行，本院裁定如下：
    主  文
再審之訴及停止強制執行之聲請均駁回。
再審訴訟費用由再審原告負擔。
    理  由
一、按再審之訴，應於判決確定時起三十日之不變期間內提起。
    前項期間，自判決確定時起算，判決於送達前確定者，自送
    達時起算；其再審之理由發生或知悉在後者，均自知悉時起
    算。但自判決確定後已逾五年者，不得提起；以第四百九十
    六條第七款至第十款情形，以宣告有罪之判決或處罰鍰之裁
    定已確定，或因證據不足以外之理由，而不能為有罪之確定
    判決或罰鍰之確定裁定者為限，得提起再審之訴；又再審之
    訴不合法者，法院應以裁定駁回之，民事訴訟法第五百條第
    一項、第二項、第四百九十六條第二項、第五百零二條第一
    項分別定有明文。
二、再審意旨略以：
（一）再審原告前向再審被告承租花蓮縣瑞穗鄉玉里事業區第十
      五林班之第五十九地號範圍內土地（下稱系爭土地），租
      地期間至民國九十三年十一月二十二日止，原審原告依法
      本可續約，然再審被告蓄意刁難遲不願辦理續約，更於九
      十八年起訴以再審原審所承租之系爭土地內有「房屋」、
      「木造景觀平台」、「石藝工作場」等非合於契約約定之
      建築，訴請再審原告拆屋還地，由臺灣花蓮地方法院九十
      八年度訴字第二一三號審理，斯時提出之起訴附圖係由再
      審被告所偽造，與現實之狀況不同：
  １、八十五年間再審原告與訴外人徐麗玲、黃昭章共同承租系
      爭土地，面積一．八七公頃，依據當時契約書之圖籍，系
      爭土地之承租範圍共有三小塊。惟於八十七年三月二十日
      因契約轉讓之關係，系爭土地則由再審原告單獨承租，於
      辦理承租時本應附有租地附件莫名消失，經二星期後交付
      予再審原告之附圖，即從「三小塊」變成「一塊」，形狀
      亦有所不同（變成啞鈴狀）。經再審原告與斯時之玉里站
      承辦人員柳彥適詢問，其表示至九十三年續約時再行更正
      即可，再審原告遂不疑有他。嗣再審被告於九十八年訴請
      再審原告拆屋還地時，所提出之系爭土地附圖又與八十五
      、八十七年間不同，雖仍將系爭土地畫為一塊（已非啞鈴
      狀），然形狀及位置均有錯誤。
  ２、本件經原審承審法官委請花蓮縣玉里地政事務所進行測量
      ，發覺第五九地號土地之位置、形狀，均與再審被告所主
      張不同，其上僅有八十五年間再審被告核准興建之工寮，
      並無木造景觀平台及石藝工作場。然依據該複丈成果圖所
      示，Ｍ、Ｎ部分實為八十五年間系爭土地有三小塊之其中
      一塊，玉里地政事務所誤將其編為第一五－一地號土地。
      為釐清上開疑慮，原審法官再委請鳳林地政事務所進行測
      量，發覺玉里地政事務所所標示之Ｍ、Ｎ部分，實為第五
      九地號土地（標示242Ａ)之範圍，另有242C亦為五九地號
      土地之範圍。至於第一五、一五－一地號土地則分屬鳳林
      地政事務所標示之241A、235A部分。
  ３、綜上，依據臺灣花蓮地方法院於判決所附之「附圖」，關
      於再審原告所承租之第五九地號範圍及位置，均尚有未明
      ，即加以判決，不外係受再審被告所提出之起訴書附圖所
      影響，而該附圖與事實不符，有再審被告偽造之虞，應符
      合民事訴訟法第四百九十六條第一項第九款規定「為判決
      基礎之證物係偽造或變造者」之情形。
（二）再審被告於九十八年四月二十一日與再審原告簽立之協議
      書，其內容即為「圖籍重測」和「疑似違建逕由民事庭辦
      理」等二內容之合意，此有再審被告機關前處長林哲茂、
      承辦人傅家聲、鍾宏昌、林明憲等人與再審原告共同簽名
      之協議書可稽，而再審被告確有違反協議內容及原則，在
      未進行重測前即訴請拆屋還地，明顯有違誠信原則，侵害
      再審原告之權利甚鉅。
（三）臺灣花蓮地方法院九十八年度訴字第二一三號判決及本院
      一百年度上易字第一五號判決，以再審原告建物基地面積
      超出二坪多，而判決拆屋還地，其拆屋之範圍竟含再審被
      告於八十五年所核准之三十坪建物全部拆除，而非僅有該
      超出之二坪多部分，亦有違公允。另依據臺灣花蓮地方法
      院審理程序中諭知委請玉里、鳳林地政事務所之測量圖，
      其結果更顯示有下列重大違法：
  １、再審被告竄改第五九地號土地原三塊變成一塊，且所在位
      置超出界樁百餘公尺，更使五二－一地號土地占入原屬五
      九地號土地內，意圖圖利五二－一地號土地之承租人。
  ２、一五及一五－一地號土地為同屬再審原告所合法承租，面
      積合計約四千五百坪，依據再審被告於九十四年重測結果
      ，該一五及一五－一地號土地全部遺漏，毫無登記，有玉
      里事業區第十五林班租地造林現況圖可憑，其蓄意侵害再
      審原告之合法承租利益甚明。
  ３、一一地號土地為再審原告之配偶林婉娜合法承租，依據兩
      造承租契約書之圖示，偏離界樁五十公尺以上，且置於較
      難使用耕作之斜坡上。
  ４、再審被告於訴訟中一再主張於九十四年間有依法重測，再
      審原告並有在場指界，僅係再審原告拒絕於重測結果簽名
      云云。惟再審被告從未以公文或電話通知再審原告於前揭
      五九、一五、一五－一及一一地號等四筆土地重測日期，
      並通知到場指界，逕於訴訟中提供法院偽造圖及非重測時
      所拍攝照片，影響法官判決之心證，更顯蓄意為之。此地
      籍之釐清部分，前揭判決蓋以「圖說」云云帶過，卻未提
      及重測之違法，竄改、變造圖籍、圖利他人竊占等不法犯
      行，是否有意迴護再審被告，實有可疑，前述判決洵有失
      公允，確屬「認定事實錯誤」。
（四）再審被告前於臺灣花蓮地方法院提出之照片四紙，表示其
      再證一之附圖為再審原告指界而重測之結果，僅係再審原
      告不願於重測結果上簽名而已。惟該再審被告提出之照片
      ，係「造林」之照片，並非「重測」之照片，甚而其中一
      張照片係一一地號，而與系爭土地無關，顯然已有不實之
      證據企圖影響法院裁判，亦屬有民事訴訟法第四百九十六
      條第一項第九款之情形。
（五）綜上所述，再審原告主張之再審理由，於法有據，並有相
      關卷證在卷可憑，請准予再審。
（六）再審原告已於一百年十二月八日提起再審之訴，且亦有相
      當之理由，符合再審之各項要件，並依強制執行法第十八
      條之規定，願供擔保，聲請於再審確定前停止臺灣花蓮地
      方法院一百年度執字第一０二一二號拆屋交地事件之強制
      執行云云。
三、經查：
（一）再審原告就臺灣花蓮地方法院九十九年十二月十日九十八
      年度訴字第二一三號拆屋還地事件第一審判決提起上訴，
      經本院於一百年五月三十一日以一百年度上易字第十五號
      判決駁回其上訴而確定，並於一百年六月七日送達於再審
      原告，業經本院調閱上開民事案卷查核無誤，並有送達證
      書在卷可按（附於本院一百年度上易字第十五號卷第一０
      三頁），惟再審原告遲至一百年十二月八日始以上開確定
      判決有再審事由提起本件再審之訴，有本院蓋於再審原告
      提出之民事再審聲請狀上之收文章可稽，且再審原告並未
      說明有再審之理由發生或知悉在後之情形，顯已逾提起再
      審之三十日不變期間，揆諸上開說明，其再審之訴為不合
      法且不能補正，應以駁回之。
（二）又再審原告係以原確定判決有民事訴訟法第四百九十六條
      第一項第九款為判決基礎之證物係偽造或變造者為由提起
      再審。惟再審原告並未依同條第二項之規定提出再審被告
      有經宣告有罪之判決或處罰鍰之裁定已確定，或因證據不
      足以外之理由，而不能為有罪之確定判決或罰鍰之確定裁
      定，是依民事訴訟法第四百九十六條第二項之規定，亦不
      得提起再審，而應予駁回。
（三）再按有回復原狀之聲請，或提起再審或異議之訴，或對於
      和解為繼續審判之請求，或提起宣告調解無效之訴、撤銷
      調解之訴，或對於許可強制執行之裁定提起抗告時，法院
      因必要情形或依聲請定相當並確實之擔保，得為停止強制
      執行之裁定，強制執行法第十八條第二項定有明文。查再
      審原告雖於一百年十二月十五日依前揭規定聲請於本件再
      審之訴確定前願供擔保，停止臺灣花蓮地方法院一百年度
      執字第一０二一二號拆屋交地事件之強制執行，惟其再審
      之訴並不合法，已如前述，是其聲請停止前開事件之強制
      執行，亦屬不能准許，應併予駁回。
據上論結，本件再審之訴為不合法，聲請停止強制執行亦無理由
，爰依民事訴訟法第五百零二條第一項、第九十五條、第七十八
條，裁定如主文。
中    華    民    國   100    年    12    月    15    日
                  民事庭審判長法  官  何方興
                              法  官  王紋瑩
                              法  官  陳秋錦
以上正本係照原本作成。
本件不得抗告。
中    華    民    國   100    年    12    月    15    日
                              書記官  吳璧娟